臺灣臺北地方法院民事判決　　　　　　　　　　　九十三年度重訴字第一一九八號
　　原　　　告　丙○○
　　被　　　告　遠雄人壽保險股份有限公司
　　法定代理人　辛○○
　　訴訟代理人　乙○○
　　被　　　告　永達保險經紀人股份有限公司
　　法定代理人　甲○○
　　訴訟代理人　己○○
　　被　　　告　國寶人壽保險股份有限公司
　　法定代理人　庚○○
　　訴訟代理人　慶啟群律師
　　被　　　告　戊○○
　　　　　　　　丁○○
　　　　　　　　壬○○
右當事人間損害賠償事件，本院於民國九十三年十二月十六日言詞辯論終結，判決如
左：
    主  文
原告之訴及假執行之聲請均駁回。
訴訟費用由原告負擔。
    事實及理由
一、原告聲明：(1)被告壬○○、戊○○、丁○○應連帶給付原告新台幣（下同）八百
    萬九千五百六十七元，及自起訴狀繕本送達翌日起至清償日止，按年息百分之五
    計算之利息。(2)被告戊○○與被告遠雄人壽保險股份有限公司應連帶給付原告八
    百萬九千五百六十七元，及自起訴狀繕本送達翌日起至清償日止，按年息百分之
    五計算之利息。(3)被告壬○○與被告永達保險經紀人股份有限公司應連帶給付原
    告八百萬九千五百六十七元及自起訴狀繕本送達翌日起至清償日止，按年息百分
    之五計算之利息。(4)被告丁○○與被告國寶人壽保險股份有限公司應連帶給付原
    告八百萬九千五百六十七元，及自起訴狀繕本送達翌日起至清償日止，按年息百
    分之五計算之利息。(5)前一、二、三、四項其中一被告給付者，在給付範圍內，
    其他被告同免給付義務。(6)請准供現金或等值之銀行可轉讓定期存單為擔保，宣
    告假執行。並陳述：
  (1)被告戊○○係被告遠雄人壽保險股份有限公司（下稱遠雄公司）之業務員，被告
    壬○○係被告永達保險經紀人股份有限公司（下稱永達公司）之業務員，被告丁○○係被告國寶人壽保險股份有限公司（下稱國寶公司）之業務員。被告戊○○
    於九十年元月間，向原告招攬國寶公司「優惠理財專案」商品，原告提出諸多疑
    問，被告戊○○無法說服原告，被告戊○○於九十年三月間夥同另一被告壬○○
    造訪原告，由被告壬○○向原告解說「優惠理財專案」商品，不但有保險功能，
    亦兼具活用理財及儲蓄功能，更持「五年內部轉投資」文宣，向原告遊說稱該保
    單活用理財之功能在於要保人僅繳交五年保費後，即不必再繳交保費，得以百分
    之六利率向被告國寶公司貸款，貸款金額高達一千數百萬元，且預定之保險保障
    額度仍在，被告戊○○、壬○○更持「銀行利率下滑之獲利分析比較」表，稱該
    保單於二十年期滿，每年尚可領取七十五萬元，至生歿預計保單利益及價值約一
    億餘，為獲利極佳之理財工具云云。
  (2)原告表示投保，但條件是以原告為要保人，原告之子汪俊慶為被保險人，其保費
    以年計約十一萬一百四十餘元，一次繳交五年保費，原告另購買訴外人中國人壽
    保險公司之一般人壽保險五百萬元。嗣被告戊○○告知原告，被告國寶公司要保
    單已送件，保費計五十五萬零七百元，中國人壽保險之保費約十餘萬元，二者保
    費計七十萬元，原告遂於九十年三月間簽發到期日為四月間、金額為七十萬餘元
    之二紙支票交付被告戊○○，以給付保險費。嗣九十一年二、三、四月間，原告
    竟陸續接獲被告遠雄公司、中國人壽公司及被告國寶公司之催繳保費通知，經原
    告查詢結果，係原告於八十九年十二月二十九日、九十年二月二十一日向被告遠
    雄公司投保新終身壽險、於九十年二月二十二日向中國人壽公司投保「長安終身
    」保險、於九十一年三月二十日向被告國寶公司投保五張長青增額終身壽險。
  (3)被告戊○○、壬○○為圖保險佣金，將原告預繳五年之保費購買五張國寶人壽公
    司保單，每張一次繳交一年保費十一萬一百四十元，該五張要保書及保單簽收單
    上要保人丙○○，被保險人汪俊慶之簽名係被告未經原告同意所偽造，被告戊○○並借用被告丁○○名義簽名於「壽險要保書」及「保單簽收單」上，又前揭遠
    雄公司人身保險要保書二張及簽收回條二張，及中國公司要保書二紙上之要保人
    丙○○、被保險人汪俊慶之簽名亦係被告戊○○所偽造。
  (4)被告戊○○、壬○○違反保險業員管理規則第十五條第一、三項、同法第十四條
    第一項規定；被告戊○○、丁○○違反前揭規則第二十條第一項第七款、第十一
    款規定，被告國寶公司乃以該要保書及保險簽收單上要保人丙○○、被保險人汪
    俊慶簽名非本人所為，且購買該五張保單違反原告真意為由，認定該五張保單無
    效，致原告得享有保險利益化為烏有。依優惠理財專案及優惠理財帳戶保本週轉
    基金篇，原告繳交二十年保費後，第二十一年即被保險人汪俊慶三十八歲（一百
    十年）起，每年可領年金十五萬元至被保險人汪浚慶身故，依平均壽命為七十七
    歲計算，可領年金期間為四十年，四十年年金合計為六百萬元，扣除中間利息後
    之年金為三百三十四萬六千三百九十二元，二十年保費合計二百二十萬二千八百
    元，扣除中間利息後為一百五十五萬四千七百四十三元，則年金扣除保費後餘額
    為一百七十九萬一千六百四十九元。被保險人汪俊慶身故時（即七十七歲）亦得
    領保險金六百二十一萬七千九百十八元，年金與保險金合計八百萬九千五百六十
    七元，為原告所受損害金額。被告戊○○、壬○○、丁○○為共同侵權行為人，
    依前揭保險業務員管理規則第十五條、民法第一百八十四條、第一百八十八條規
    定，原告得請求被告戊○○、壬○○、丁○○連帶給付；或請求被告戊○○、遠
    雄公司連帶給付；請求被告壬○○、永達公司連帶給付；請求被告丁○○、國寶
    公司連帶給付。以上被告遠雄公司、永達公司、國寶公司就系爭損害負不真正連
    帶債務責任，其中一被告給付時，其他被告同免給付。
二、被告之部分：
  (1)被告戊○○之聲明：原告之訴駁回。並陳述：
    被告戊○○於八十九年十二月間由朋友蕭美雲介紹認識原告，原告為期貨、股票
    、操盤人，在多次遊說後，被告戊○○投資五十萬元，原告提出要用保險做擔保
    ，於是購買被告遠雄公司、國寶公司、中國人壽公司之保險，因被告戊○○對於
    國寶理財保險不是很了解，即協商被告壬○○共同解說。原告所提各項資料均已
    於九十二年度調偵字第八八一號、九十三年度上聲議字第三四五六號提出，被告
    獲不起訴處分。原告所繳之保費，保險公司均已退還，現請求損害賠償並不合理
    。
  (2)被告國寶公司之聲明：原告之訴駁回。並陳述：
    業務員丁○○過去、現在均未曾登錄於被告國寶公司，並非國寶公司之保險業務
    員亦非受僱人，被告國寶公司不負連帶侵權行為損害賠償責任。
  (3)被告永達公司之聲明：原告之訴及假執行之聲請均駁回，如受不利判決願供擔保
    請准宣告免假執行。並陳述：
    損害賠償請求權不外所受損失及所受利益，原告主張之事實業經本院檢察署不起
    訴處分，及刑事庭駁回交付審判在案，確認被告無侵權行為，且前揭五張保單亦
    經雙方同意辦理退還保費，事實上並無損失，況原告放棄利息請求，則所失利益
    之請求亦無所據。另保險契約為對價關係，系爭五張保單既經雙方同意辦理退費
    ，原告既未交付保費，自無請求給付保險金義務。
  (4)被告遠雄公司之聲明：原告之訴及假執行之聲請均駁回，如受不利判決願供擔保
    請准宣告免假執行。並陳述：
    原告雖曾於九十年初購買被告公司保險商品，然因原告稱其未親簽於保險契約
      ，主張契約無效，經被告公司於九十一年六月五日退還全部保費。另被告戊○○如果違反被告公司之規定而銷售其他公司保險產品時，被告公司本來即不允
      許，亦未授權，縱使致原告受有損害，亦與被告遠雄公司無關。
    原告指稱受有損害八百萬九千五百六十七元云云，該保險金係於保險事故發生
      時，本於與被告國寶公司之保險契約為請求，與侵權行為損害賠償請求不同，
      原告請求八百餘萬元之損害，洵屬無據。
  (5)被告壬○○之聲明：原告之訴駁回。並陳述：原告自己主張保險契約無效，且已
    退還保費，現不能再請求侵權行為損害賠償。
  (6)被告丁○○之聲明：原告之訴駁回。並陳述：其僅將名字借給戊○○使用，本件
    與其無涉。
三、本件被告丁○○經合法通知，未於最後言詞辯論期日到場，核無民事訴訟法第三
    百八十六條各款所列情形，爰依原告之聲請，由其一造辯論而為判決。
四、按「當事人主張有利於己之事實者，就其事實有舉證之責任。但法律別有規定，
    或依其情形顯失公平者，不在此限」民事訴訟法第二百七十七條定有明文，本件
    原告主張被告戊○○、壬○○、丁○○為共同侵權行為人，應負連帶損害賠償責
    任；及請求被告戊○○、遠雄公司連帶給付、被告壬○○、永達公司連帶給付；
    被告丁○○、國寶公司連帶給付等情，則依前揭舉證責任分配原則，原告需就被
    告具有侵權行為之事實負舉證責任。經查：
  (1)原告就相同之起訴事實，前已向台灣台北地方法院檢察署就被告丁○○、戊○○
    、壬○○及訴外人黃玉珍告訴涉犯偽造文書、侵占、背信罪行，嗣經前揭檢察署
    九十二年度調偵字第八八一號不起訴處分，原告不服而聲請再議，仍被台灣高等
    法院檢察署九十三年度上聲議字第三四五六號駁回其再議之聲請，原告就被告壬○○、丁○○、訴外人黃玉珍向本院聲請交付審判，亦經本院九十三年度聲判字
    第九八號裁定駁回，前揭刑事偵查結果係認為被告戊○○係有經過原告之授權而
    代為簽署姓名，被告壬○○僅於九十年三月間陪同被告戊○○到原告公司解說前
    開國寶人壽理財型帳戶之性質，原告並未委託其辦理投保事宜，或將保險費交付
    ，且被告壬○○亦未代原告簽名，無偽造文書、背信、侵占行為，而被告丁○○
    僅將其名義借與被告戊○○招攬業務，其與原告未接觸或見面，亦未經手原告之
    保險事宜，與本案無涉等情（見本院卷第五六頁至第五九頁），經本院調閱前揭
    刑事卷查明屬實。原告於本訴中並未提出其他刑事偵查程序中，未曾提出之新證
    據以供本院審酌，仍執同一說詞主張被告戊○○三人為共同侵權行為人云云，難
    以採信。
  (2)次按侵權行為損害賠償請求，其構成要件之一，以受有損害為前提，如無法證明
    損害存在，縱使有損害權益之行為，亦不構成侵權行為，不能請求賠償。查原告
    先前繳納被告國寶公司第0000000000、0000000000、00
    00000000、0000000000、0000000000號保險契約
    之保險費五十五萬零七百元，被告國寶公司業已退還原告，有原告簽署之同意書
    可參（見本院卷第一○三頁）、先前繳納被告遠雄公司第0000000000
    、0000000000號保險契約之保險費九萬七千四百六十八元，被告遠雄
    公司亦已退還予原告，有原告簽署之受領退還保費聲明書可參（見本院卷第一○
    八頁），故此部分原告先前繳納之保險費獲得退費，原告並未受有損害。另原告
    主張受有年金損害一百七十九萬一千六百四十九元、及被保險人汪俊慶七十七歲
    身故時得領取保險金六百二十一萬七千九百十八元，二者合計八百萬九千五百六
    十七元云云，惟年金及保險金均係以保險契約有效成立後，始依照被保險人之生
    存期間計算所得之年金及理賠保險金，具有射倖性，亦即被保險人可生存期間無
    人能預知，始藉由保險制度以分散其損害。原告以被保險人汪俊慶可存活七十七
    歲來計算得領取之年金數額，此點並不足取。又保險金係以被保險人身故時，始
    得領取，若被保險人目前仍存活健在，保險契約之受益人根本無領取保險金之請
    求權，原告指稱之被保險人目前仍健康存活，原告卻認為自己受有相當於保險金
    額之損害云云，實屬無據。故原告主張其受有年金及保險金之損害云云，於法不
    合。
五、綜上所述，原告並不能舉證證明被告戊○○、壬○○、丁○○有何共同侵權行為
    ，亦不能證明自己受有損害之事實存在，與共同侵權行為之構成要件不合，則其
    請求被告壬○○、戊○○、丁○○應連帶給付八百萬九千五百六十七元，及自起
    訴狀繕本送達翌日起至清償日止，按年息百分之五計算之利息；被告戊○○與被
    告遠雄公司應連帶給付八百萬九千五百六十七元，及自起訴狀繕本送達翌日起至
    清償日止，按年息百分之五計算之利息；被告壬○○與被告永達公司應連帶給付
    八百萬九千五百六十七元及自起訴狀繕本送達翌日起至清償日止，按年息百分之
    五計算之利息；被告丁○○與被告國寶公司應連帶給付八百萬九千五百六十七元
    ，及自起訴狀繕本送達翌日起至清償日止，按年息百分之五計算之利息；前四項
    請求，如其中一被告給付者，在給付範圍內，其他被告同免給付義務等，均無理
    由，應予駁回。
六、原告之訴既經駁回，其假執行之聲請亦失所附麗，應一併駁回之。
七、訴訟費用負擔之依據：民事訴訟法第七十八條。
中　　　華　　　民　　　國　　九十三　　年　　 十二 　　月　　三十一　　日
                              民事第一庭  法  官    呂淑玲
正本係照原本作成
如對本判決上訴，須於判決送達後廿日內向本院提出上訴狀
中　　　華　　　民　　　國　　九十三　　年　　 十二 　　月　　三十一　　日
                                          書記官    方美雲
